【裁判字號】    98,交抗,1510
【裁判日期】    980717
【裁判案由】    違反道路交通管理處罰條例
【裁判全文】
臺灣高等法院交通事件裁定            98年度交抗字第1510號
抗  告  人  交通部公路總局臺北區監理所蘆洲監理站
受  處分人  甲○○
即  異議人
上列抗告人因受處分人違反道路交通管理處罰條例案件，不服台
灣板橋地方法院，中華民國98年4月30日所為裁定（98年度交聲
字第932號），提起抗告，本院裁定如下：
    主  文
抗告駁回。
    理  由
一、按汽車駕駛人飲用酒類或其他類似物後其吐氣所含酒精濃度
    超過每公升0.25毫克或血液中酒精濃度超過百分之0.05以上
    者，不得駕車，道路交通安全規則第114條第2款定有明文。
    又按汽車駕駛人，駕駛汽車經測試檢定酒精濃度超過規定標
    準者，處15,000元以上60,000元以下罰鍰，並當場移置保管
    其車輛及吊扣其駕駛執照1年，並應接受道路交通安全講習
    ，道路交通管理處罰條例第35條第1項第1款、第24條第1項
    第2款分別定有明文。
二、原處分機關即交通部公路總局臺北區監理所蘆洲監理站處分
    意旨略以：異議人即受處分人甲○○（下稱受處分人）於98
    年2月10日晚間11時6分許，騎乘車號PUU－637號重型機車，
    途經臺北縣三重市○○路與雙園街路口附近，經臺北縣政府
    警察局三重分局三重派出所執勤員警舉發有「酒後駕車經測
    試值為1.04MG/L」之違規行為，並填製北縣警交字第C00000
    000號舉發違反道路交通管理事件通知單（下稱舉發通知單
    ）移送處理。原處分機關以受處分人坦承有上開違規行為，
    雖其違規時僅持有職業大貨車駕駛執照，而無重型機車駕駛
    執照，惟依交通部94年9月15日交路字第0940051433號函及
    89年8月30日交路89字第008861號函所示，因無法處分吊扣
    受處分人未考領之重型機車駕駛執照，乃吊扣其職業大貨車
    駕駛執照，並分別依道路交通管理處罰條例第35條第1項第1
    款、第24條第1項第2款及違反道路交通管理事件統一裁罰基
    準及處理細則第41條第4項規定，填製北監蘆字第裁46－C00
    000000號裁決書（下稱裁決書），處罰受處分人罰鍰新臺幣
    （下同）4萬5千元，並吊扣其駕駛執照（職業大貨車）12個
    月及施以道路交通安全講習等語。
三、異議意旨略以：受處分人固有上開違規事實，但受處分人並
    無重型機車駕駛執照，僅持有職業大貨車駕駛執照，而該職
    業大貨車駕駛執照為受處分人賴以維持家計之證照，如遭吊
    扣，受處分人無法受僱，恐因此失去工作，請念及受處分人
    酒後駕車雖屬不當，但吊扣職業大貨車駕駛執照對於受處分
    人惡劣之經濟狀況不啻雪上加霜，且類此案件亦有裁處免扣
    駕照之例。為此請求撤銷原處分關於吊扣受處分人之職業大
    貨車駕駛執照等語。
四、原裁定以：
(一)上開違規事實，業據受處分人坦承不諱，原處分機關調查後
    ，裁處受處分人罰鍰4萬5千元，吊扣駕駛執照（職業大貨車
    ）12個月，並施以道路交通安全講習，有本件舉發通知單、
    裁決書各1份在卷可參。
(二)原處分機關對受處分人吊扣駕駛執照（職業大貨車）12個月
    部分，固係依據道路交通管理處罰條例第35條第1項第1款規
    定，以及交通部94年9月15日交路字第0940051433號、89年8
    月30日交路89字第008861號函示（解釋性行政規則）內容，
    認受處分人於違規行為時僅領有職業大貨車駕駛執照而未考
    領有重型或輕型機車駕駛執照，仍應吊扣其領有之駕駛執照
    （職業大貨車）12個月，有移送書意見在卷為憑。但查：按
    道路交通管理處罰條例第35條第1項規定：「吊扣其駕駛執
    照1年」，並未明定吊扣駕駛執照之種類，原處分機關援用
    上述二則函示意旨，未加說明何以對於駕駛普通重型機車者
    ，得吊扣其職業大貨車駕駛執照之理由，自難作為吊扣之依
    據。再關於吊扣、吊銷駕駛執照處分效力與執行方式，道路
    交通管理處罰條例第68條規定，業於94年12月14日修正，並
    於95年2月27日經行政院以院臺交字第0950082898號令發布
    ，自95年3月1日施行（下稱修正後），而修正施行前道路交
    通管理處罰條例第68條規定：「汽車駕駛人因違反本條例及
    道路交通安全規則之規定，受吊扣或吊銷駕駛執照處分時，
    吊扣或吊銷其持有各級車類之駕駛執照。」，修正後同條例
    第68條則規定：「汽車駕駛人，因違反本條例及道路交通安
    全規則之規定，受吊銷駕駛執照處分時，吊銷其持有各級車
    類之駕駛執照。」，經比較修正前後規定，修正後即現行道
    路交通管理處罰條例第68條規定，已刪除「吊扣或」等字，
    亦即修正後同條例第68條並未規定吊扣駕駛執照處分效力與
    執行方式，僅規範「吊銷駕駛執照」處分之效力與執行方式
    。觀其修正理由記載：「依原法條文，文中『吊扣或』三字
    刪除」等語，並未詳細說明修正之原因，惟依修正前道路交
    通管理處罰條例第68條之立法意旨，交通部曾於93年8月10
    日以交路字第0930008227號函說明如下：「……二、有關道
    路交通管理處罰條例第68條立法意旨說明如次：(一)查道路交
    通安全規則第53條雖就汽車駕駛執照區分為小型車、大貨車
    、大客車、聯結車、輕型機車及重型機車駕駛執照等，並於
    小型車以上駕駛執照再區分普通及職業部分，惟其係為應我
    國車輛分類所為之區分，各類駕駛執照應考資格雖有不同之
    經歷需求，但其考驗及格，獲准駕車行駛道路之權利則為一
    致，亦即經處吊扣或吊銷駕駛執照處分時，不論是否為取得
    較高等級車類之駕駛資格者，均無可持較低等級車種駕照再
    駕車行駛於道路之權利。(二)有關違反前述條例相關規定致須
    接受吊扣或吊銷駕駛執照處分者，意謂其違規行為對道路交
    通秩序之維持及道路交通安全已生較大之影響，故前述條例
    第68條規定吊扣或吊銷其持有各級車類之駕駛執照，以限制
    其繼續駕車行駛道路之權利，其係屬駕駛行為之限制，並不
    因所持駕駛執照種類不同而有所差異，故前述條例第68條所
    指『吊扣或吊銷其持有各級車類之駕駛執照』，除係指前述
    規則第53條分類所指之駕駛執照外，亦包括同規則第61條所
    准予駕駛較低級車類之駕駛資格。三、另查道路交通安全規
    則第60條第1項第3款對於申請汽車駕駛執照考驗者之經歷已
    有明文規定，即擬取得高一級車類駕駛執照者均須領有較低
    級車類駕駛執照相關期間之經歷，方具報考較高一級車類駕
    駛執照之資格，故有關前述規則第61條之規定，即係在民眾
    已具備較低級車類駕駛資格後，當其取得高一級車類駕駛資
    格時，基於一人一照（汽車駕駛執照或機車駕駛執照）之原
    則，其換發較高一級車類駕駛執照後，因其具備較低級車類
    之駕駛資格，故規定准其駕駛較低級車類之車輛，上述說明
    請參考。」等語。易言之，主管機關認違反本條例相關規定
    ，致接受「吊扣或吊銷」駕駛執照處分者，係以其違規行為
    「對道路交通秩序之維持及道路交通安全已生較大之影響」
    ，亦即吊扣或吊銷持有各級車類之駕駛執照，係「屬駕駛行
    為之限制」，並不因所持駕駛執照種類不同而有所差異，故
    所吊扣或吊銷之駕駛執照包括「所准予駕駛較低級車類之駕
    駛資格」。惟修正前道路交通管理處罰條例第68條規定有違
    憲法上之平等及比例原則，並有侵害人民工作權或人格自由
    發展權之虞。其理由如下：依據修正前本條例第68條規定，
    造成違規者如受有吊扣、吊銷駕駛執照處分者，不論其係駕
    駛何級車類違規，一律吊扣、吊銷其所持有「所有各級車類
    駕駛執照」，則以現行法令，持有小型車以上車類駕駛執照
    者，得駕駛輕型機車，如欲駕駛重型機車，須另行考領重型
    機車駕駛執照，駕駛人合法騎乘輕型機車而有酒後駕車之違
    規行為，如其領有重型機車駕駛執照，吊扣其重型機車駕駛
    執照，如未領有重型機車駕駛執照，吊扣其自小型車以上之
    駕駛執照；至持有較高級汽車駕駛執照，駕駛較低級汽車而
    有酒後駕車之違規行為，如持有職業聯結車、職業大貨車駕
    照，駕駛自用小客車或重、輕型機車而有酒後駕車之違規行
    為，吊扣（銷）其職業聯結車、職業大貨車駕駛執照，雖該
    一律吊扣、銷各級汽車駕駛執照之處分，有避免行為人持較
    高級汽車駕駛執照，繼續駕駛較低級汽車或重、輕型機車之
    脫免違序行為，且原處分機關執行吊扣係命違規行為人於特
    定期日前繳送所持有之駕駛執照，執行吊銷即逕行註記，其
    執行吊扣（銷）之方式對於原處分機關顯然簡易、便捷且有
    利，惟究與憲法上平等原則、比例原則、工作權及人格自由
    發展權有違，茲析述如下：
  (1)以平等原則檢視：交通行政實務上區分汽、機車兩類執行所
    謂「兩照制」，亦即分別領有（重型）機車駕駛執照及小型
    車（以上）駕駛執照者，駕駛機車違規，只吊扣（銷）機車
    駕駛執照，不及於汽車駕駛執照，反之亦然，惟在欠缺某車
    級駕駛執照，而無照駕駛該車級者，如僅領有重型機車駕照
    ，卻無照駕駛小型車以上車種違規，因該行為已依無照駕駛
    之規定加以處罰，自不應亦無從執行吊扣（銷）重型機車駕
    駛執照處分，乃監理機關於此情形卻仍吊扣（銷）其重型機
    車駕駛執照，顯有違「兩照制」原則，相較於未領有任何車
    級駕駛執照者，如駕駛機車違規，即無從執行吊扣（銷）駕
    駛執照處分，而領有小型車以上車種駕駛執照者，因無照駕
    駛機車酒後駕車違規，卻要吊扣（銷）其所持有之小型車以
    上駕駛執照，就駕駛機車而言，二者均屬「無照駕駛」，何
    以執行結果，卻有天壤之別，其間差別待遇之原因何在，未
    見交通行政機關提出足以令人信服之理由。
  (2)以比例原則中之必要性原則及狹義比例原則、工作權及人格
    自由發展權檢視：以本件為例，受處分人係駕駛重型機車有
    酒後駕車之違規行為，何以要吊扣其職業大貨車之駕駛執照
    ？駕駛重型機車之違規態樣，與是否仍得駕駛大貨車之行為
    有何必然關係？均未見原處分機關說明。而如此作法顯係處
    罰「行為人」，而非處罰「行為」，已有違「處罰行為」原
    則，且易落入國家評價人民品格之違憲危機。又如原處分機
    關所執函示理由，僅為防止駕駛人持較高級車種駕照，繼續
    駕駛較低級車種之漏洞，則道路交通主管機關應檢討所謂「
    一人一照」原則是否妥適，何以換發最高級車種之駕駛執照
    時，即不能持有較低級車種之駕駛執照？況即令維持「一人
    一照」原則，執行吊扣駕駛執照處分之方式，亦得採取於駕
    駛執照上註記「不得駕駛特定較低級汽車」等語，以明駕駛
    人係駕駛何種車種違規，遭吊扣（銷）何種車種駕駛執照此
    等較輕之作法，使駕駛人仍得駕駛其他車種，是依上述，不
    問駕駛何種等級之汽車違規，一律執行吊扣（銷）所有各級
    車種駕駛執照之作法，已違必要性原則即侵害最小原則。再
    者，處以吊扣（銷）駕駛執照之違規態樣，不一而足，尤其
    修正前道路交通管理處罰條例尚有易處吊扣（銷）駕駛執照
    之規定，造成不論罰鍰數額大小，只要未繳納罰鍰，即易處
    吊扣（銷）駕駛執照或行車執照之處分，一律處以吊扣（銷
    ）各級車類駕駛執照之作法，造成駕駛重型機車違規者，連
    同職業大貨車駕駛執照一併吊扣（銷），顯然嚴重侵害人民
    之工作權，因道路交通主管機關不論為處罰或預防，禁止行
    為人於1年內再駕駛重型機車之公益目的，而選擇以侵害行
    為人屬於憲法第15條所保障工作權之基本權利，使行為人於
    1年內均無從駕駛大貨車謀生，無異剝奪其1年的工作權，此
    種處分，已有違手段、目的不相當之狹義比例原則，且對於
    非職業駕駛人而言，亦有侵害其在現今工商業社會生活中不
    可或缺的駕駛行為權利，更有違憲法第22條應受保障之人格
    自由發展權。故本件受處分人雖酒後駕駛機車，但未造成其
    他實害結果，乃原處分強制行為人負擔如此鉅大的不利益，
    其違反比例原則、工作權及人格自由發展權情節，已不言可
    喻。
(五)按修正後即現行道路交通管理處罰條例第68條規定，已排除
    「吊扣其持有各級車類之駕駛執照」之效力與執行方式。蓋
    修正前道路交通管理處罰條例第68條規定，有上開諸多違反
    憲法及行政法上原理原則之處，立法者始提案修正，而本條
    修正後既已刪除「吊扣」等字樣，而僅餘「吊銷」，依「明
    示其一，排除其他」之法理，修正後道路交通管理處罰條例
    第68條明示排除「吊扣駕駛執照處分時，吊扣其持有各級車
    類之駕駛執照」規定，而僅餘「吊銷駕駛執照處分時，始吊
    銷其持有各級車類之駕駛執照」規定，係限縮修正前條文之
    適用範圍，並兼顧重大違規之吊銷駕駛執照處分目的，解釋
    上不再一律執行各級車種駕駛執照之吊扣，使此類駕駛人仍
    保有駕駛其他車種之權利，如此方不致使本條僅有文字上變
    動之意義，亦符合立法者修法意旨。
(六)原處分機關依據兩則行政函示作為修正前道路交通管理處罰
    條例之相關解釋，與修正後即現行道路交通管理處罰條例第
    68條之規定牴觸，依司法院大法官議決釋字第38號、第137
    號、第216號解釋意旨，本院即不受各該行政函示見解之拘
    束，而得依據確信適用法律。況原處分係於98年4月3日作成
    ，現行道路交通管理處罰條例第68條規定已刪除得「吊扣持
    有各級車類之駕駛執照」之效力與執行方式，上述兩則行政
    函示用以解釋吊扣相關各級車類駕駛執照之處分即失所依據
    ，不應作為本件處分之依據，原處分機關援用該等行政函示
    之內容，實質上即無理由，形式上更乏依據。
(七)本院暨所屬法院97年法律座談會刑事類提案第40號之法律問
    題：「某甲原已取得小型車之駕駛資格，而擁有小型車之駕
    駛執照，嗣又再取得大貨車駕駛資格，乃依道路交通安全規
    則第61條之規定，換發大貨車駕駛執照。某甲某日駕駛小型
    車時，經攔檢測試其酒精濃度超過法定標準，而違犯道路交
    通管理處罰條例第35條第1項第1款之規定而受吊扣駕駛執照
    之處分時，因該駕駛人僅持有高一級車類即大貨車駕駛執照
    ，其受吊扣駕駛執照之範圍是否應包括大貨車執照在內？」
    ，研討結果結論亦採取否定說，亦即：(一)道路交通管理處罰
    條例第68條已於94年12月14日修正，查其修正過程與修正條
    文，立法委員認為原條文「汽車駕駛人，因違反本條例及道
    路交通安全規則之規定，受吊扣或吊銷駕駛執照處分時，受
    吊扣或吊銷其持有各級車類之駕駛執照」將違法或違規駕駛
    人所持有各級車類之駕駛執照一併吊扣或吊銷，失之過酷，
    對於人民工作與生活影響過鉅，有違比例原則，經與交通部
    協商後，乃將其中「受吊扣處分者，吊扣其持有各級車類之
    駕駛執照」部分之規定刪除。是駕駛人違反道路交通管理處
    罰條例第35條第1項第1款之規定而受吊扣駕駛執照處分時，
    依修正後同法第68條規定並參照其修正意旨，應僅得吊扣違
    規或違法當時駕駛車類之駕駛執照。(二)酒醉駕車行為均製造
    法所不容許之風險，以風險製造之立場觀之，並不因駕駛車
    輛種類之不同，而有所差別。但從風險實現之觀點而言，酒
    醉駕駛車類之不同，其對於交通安全衍生之實害結果也有所
    差異，如駕駛人駕駛低一級之車類違反本條例之規定時，不
    論其所造成之實害結果，而一律吊扣駕駛人所持有之各類駕
    照，亦有違反相同事件相同處理，不同事件不同處理之平等
    原則。準此以觀，雖上開法律問題係針對違規行為人酒後駕
    駛小型車可否吊扣職業大貨車駕駛執照而為設計探討，惟其
    研討結果結論既係採取否定說，則依舉重以明輕之法理，本
    件受處分人雖有酒後駕駛重型機車之違規行為，實無從裁處
    吊扣職業大貨車駕駛執照（12個月）部分之處罰。
(八)綜上所述，受處分人固有於上揭時地駕駛重型機車而有呼氣
    酒精濃度超過規定標準之違規行為，惟其既無重型機車駕駛
    執照可資吊扣，且又欠缺法令依據可處以吊扣職業大貨車駕
    駛執照（12個月），已如前述，此部分自屬無從處罰，原審
    以原處分機關就此部分對受處分人處以「吊扣駕駛執照（職
    業大貨車）12個月」裁罰，有違現行道路交通管理處罰條例
    第68條規定，更欠缺得以吊扣異議人其他各級車類駕駛執照
    之法令依據，已違法律保留原則、平等原則、比例原則、工
    作權及人格自由發展權，因認原處分機關就此部分裁量濫用
    而屬違法，受處分人對於此部分聲明異議為有理由，並撤銷
    此部分違法裁量改諭知不罰。（按受處分人於本件僅就原處
    分諭知關於吊扣其駕駛執照（職業大貨車）12個月部分聲明
    異議，就原處分諭知其呼氣酒精濃度超過規定標準所處以罰
    鍰4萬5千元及施以道路交通安全講習部分，並未異議），經
    核尚無違誤。
五、抗告意旨略以：上開違規事實，業據受處分人坦承不諱，又
    95年3月1日修正施行前道路交通管理處罰條例第68條規定，
    汽車駕駛人違反交通管理規定，應受吊扣或吊銷駕駛執照處
    分時，依法係應吊扣或吊銷道路交通安全規則第53條分類所
    領有之駕駛執照外，亦包括道路交通安全規則第61條所准予
    駕駛較低級車輛之駕駛資格，至修正後道路交通管理處罰條
    例第68條規定，駕駛人同時領有汽車及機車駕駛執照者，如
    駕駛汽車違規，應吊扣其領有之汽車駕駛執照，如騎乘機車
    違規，應吊扣其領有之機車駕駛執照，承上，本件受處分人
    雖未曾考領重型機車駕照，但已領有有效職業大貨車駕駛執
    照，依交通部97年1月24日交路字第0970015997號函略以：
    「汽車駕駛執照為駕駛汽車之許可憑證，雖應我國車輛分類
    區○於道路交通安全規則第53條規定有各類車種之駕駛執照
    ，惟依同規則第61條規定，民眾已具備較低車類駕駛資格後
    ，當其取得高一級車類駕駛資格時，基於1人1照（汽車駕駛
    執照或機車駕駛執照）之原則，係應換發較高一級車類之駕
    駛執照，准其駕駛較低級車類之車輛」等語，足見受處分人
    係持職業大貨車駕駛執照騎乘重型機車，並違反道路交通處
    罰條例第22條第1項第4款之規定，依同條例第35條第1項，
    應吊扣其領有之駕駛執照即職業大貨車駕駛執照，為此提起
    抗告云云。
六、經查：按汽車駕駛人，駕駛汽車經測試檢定酒精濃度超過規
    定標準者，處新臺幣15,000以上60,000元以下罰鍰，並當場
    移置保管其車輛及吊扣其駕駛執照1年，道路交通管理處罰
    條例第35條第1項第1款定有明文。次按道路交通管理處罰條
    例第68條業於94年12月14日修正，並自95年3月1日施行，修
    正前之道路交通管理處罰條例第68條規定：「汽車駕駛人，
    因違反本條例及道路交通安全規則之規定，受『吊扣或』吊
    銷駕駛執照處分時，『吊扣或』吊銷其持有各級車類之駕駛
    執照。」，而修正後之道路交通管理處罰條例第68條則規定
    ：「汽車駕駛人，因違反本條例及道路交通安全規則之規定
    ，受吊銷駕駛執照處分時，吊銷其持有各級車類之駕駛執照
    。」即將原條文中之「吊扣或」三字刪除，查其立法過程，
    該條文修正前之原提案修正條文為：「汽、機車駕駛人，因
    違反本條例及道路交通安全規則之規定，受『吊扣或吊銷』
    駕駛執照處分時，『吊扣或吊銷』其違法或違規當時所駕駛
    車輛之駕駛執照。」，交通部於委員審查會時表達反對意見
    ，認為此修正結果將產生如駕駛人以其領有之聯結車、大客
    車、大貨車駕駛執照駕駛小型車，而有違規酒後駕車、肇事
    逃逸等情時，將無法吊扣或吊銷其所持駕駛執照，以達有效
    處罰與維護道路交通安全之目的。但立法者考量因違規而吊
    扣駕照，不宜連其他如職業上、生活上所需之駕照一併吊扣
    ，否則恐影響人民工作及生活甚鉅，有失之過酷等情，最終
    協商通過之道路交通管理處罰條例第68條，因將「吊扣或」
    三字刪除，以上立法過程，有立法院公報94卷48期3430號二
    冊107至136頁、94卷70期3452號135至141頁可考，足見立法
    者真意在於汽車駕駛人因違反道路交通管理處罰條例及道路
    交通安全規則之規定，受「吊銷駕照」處分者，仍維持一併
    吊銷其持有各級車類之駕駛執照，至於受「吊扣」駕駛執照
    處分時，僅能「吊扣」違規當時所駕駛車輛之駕駛執照，不
    能再擴大適用，逕行「吊扣」其持有各級車類之駕駛執照，
    至為顯明。況此修正並未剝奪各交通執法單位適用道路交通
    管理處罰條例時之裁量權，各交通執法單位仍可依駕駛人不
    同違規情狀依法為輕重不同之裁量，僅就擴大吊扣駕照之處
    分，為限縮之修正。且酒醉駕車行為係製造法所不容許之風
    險，以風險製造之立場觀之，並不因駕駛車輛種類之不同，
    而有所差別，但從風險實現之觀點而言，酒醉駕駛車類之不
    同，對於交通安全衍生之實害結果也有所差異，如駕駛人駕
    駛低一級之車類違反本條例之規定時，不論其所造成之實害
    結果，而一律吊扣駕駛人所持有之各類駕照，亦有違相同事
    件相同處理，不同事件不同處理之平等原則。再者，本件受
    處分人如未吊扣其持職業大客車駕駛執照，於事後仍得以職
    業大客車駕駛執照駕駛大型車，或有提高他用路人之風險，
    以及無助於預防將來再犯之虞，惟按違反行政法上義務之處
    罰，以行為時之法律或自治條例有明文規定者為限，行政罰
    法第4條定有明文。是以行政機關應依法律而為行政行為，
    就對人民自由權利所為之限制須有法律或經法律授權行政機
    關訂定之法規命令明文規定始得為之，為民主法治國家基本
    原則之一，故對於違反社會性程度輕微之行為，處以罰鍰、
    沒入或其他種類行政罰，雖較諸對侵害國家、社會、個人法
    益等科以刑罰之行為情節輕微，惟本質上仍屬對於人民自由
    或權利之不利處分，其應適用處罰法定主義，仍無不同，為
    使行為人對其行為有所認識，進而擔負其在法律上應有之責
    任，自應以其違反行政法上義務行為時之法律或經法律授權
    行政機關訂定之法規命令有明文規定者為限。查修正後道路
    交通管理處罰條例第68條，有關駕駛人受吊扣駕駛執照處分
    之規定，既不再吊扣其持有各級車類之駕駛執照，則原處分
    機關即不得再憑以吊扣其違規車輛以外之駕駛執照，至類此
    因酒駕低等級之自小客車違規，致無法吊扣其違規車輛以外
    之駕駛執照，容有漏洞情形，要屬執行或立法政策之問題，
    尚不得為達行政目的，而恣意為法律所未明文規定或授權之
    處分。至抗告人即原處分機關雖舉交通部97年1月24日交路
    字第0970015997號函為據，但行政函示依司法院大法官議決
    釋字第38號、第137號、第216號解釋意旨，本院本即不受各
    該行政函示見解之拘束，而得依據個別確信適用法律，況該
    函示內容僅敘明何以取得高一級車類駕駛資格時，准其駕駛
    較低級車類之車輛，並未明言應否吊扣其違規車輛以外之駕
    駛執照，自難以此作為有利於抗告人即原處分機關之論斷。
    綜上所述，原審認抗告人對受處分人所為吊扣職業大客車駕
    駛執照之處分有所違誤，因予撤銷此部分原處分，其認事用
    法，經核均無不合。抗告人抗告意旨，仍執前詞，指摘原裁
    定不當，為無理由，應予駁回。
據上論斷，應依道路交通管理處罰條例第89條，道路交通案件處
理辦法第26條，刑事訴訟法第412條，裁定如主文。
中    華    民    國    98    年    7     月    17    日
                  刑事第十七庭  審判長法  官  趙功恆
                                      法  官  陳憲裕
                                      法  官  高明哲
以上正本證明與原本無異。
不得再抗告。
                                      書記官  梁淑時
中    華    民    國    98    年    7     月    17    日


司法院資訊處製作；財團法人民間司法改革基金會備份。
